臺灣士林地方法院民事裁定　　　　　　 96年度簡上字第109號
上　訴　人　太和開發企業股份有限公司
法定代理人　甲○○
訴訟代理人　林詮勝律師
被上訴人　　E-PARK 智價園區管理委員會
法定代理人　乙○○
上列當事人間給付票款事件，上訴人對於民國96年10月19日本院
第二審判決提起上訴，本院裁定如下：
    主  文
上訴駁回。
第三審訴訟費用新臺幣陸萬柒仟捌佰柒拾玖元由上訴人負擔。
    理  由
一、上訴人上訴意旨略以：原審判決所示A 、B 棟公寓大廈與C
    棟生活館（下簡稱A 、B 棟公寓大廈、C 棟生活館）分屬兩
    張建築執照，建築基地之地號亦非同一，且A 、B 棟公寓大
    廈與C 棟生活館並無共同使用之共同設施，而與公寓大廈管
    理條例（下簡稱公寓條例）第53條所定各自獨立之建築物、
    公寓大廈，必以有共同設施為前提不符。內政部89年10月23
    日臺89內營字第8910664 號函（下稱系爭內政部解釋函）釋
    意旨，亦認定此種情形不能適用公寓條例第53條之規定。且
    公寓條例第53條C 棟生活館，為A 、B 棟公寓大廈所有權人
    所共有，並非獨立使用之建築物、公寓大廈，亦與公寓條例
    第53條規範主體不符。由是可見，原審判決適用法規顯有錯
    誤。又其適用結果與系爭內政部解釋函不符而與行政機關解
    釋有歧異，顯然所涉法律見解有原則上重要性，爰依民事訴
    訟法第436 條之2 規定提起第三審上訴等語。
二、按對於簡易訴訟程序之第二審裁判，提起第三審上訴或抗告
    ，須原審判決適用法規顯有錯誤，並經原裁判法院之許可；
    且法院許可，必以訴訟事件所涉及之法律見解具有原則上之
    重要性者為限，而法院認為不應許可者，應以裁定駁回其上
    訴或抗告。民事訴訟法第436 條之2 第1 項、第436 條之3
    第1 項至第3 項定有明文。而所謂「法律見解具有原則上之
    重要性」，係指該訴訟事件所涉及之法律問題意義重大，而
    有加以闡釋之必要者而言。蓋適用簡易程序之事件，因其訟
    爭金額不高，或通常不致牽涉複雜之法律問題，基於訴訟經
    濟之考量，本以不得上訴第三審為原則。惟若為避免法律見
    解歧異，維持法律之安定，倘訟爭之簡易事件中，涉有「原
    則上重要性」之法律爭議，遂例外准許提起第三審上訴，俾
    使第三審法院得有解決此等法律爭議之機會。因此，倘上訴
    之理由非屬訟爭之法律問題，或不具原則上之重要性，尚不
    得許其上訴第三審。
三、上訴人雖執上情指摘本院判決有適用法規顯有錯誤違背法令
    之處，而提起上訴。然查：
（一）按公寓條例第53條所定之各自獨立使用之建築物、公寓大
      廈，僅需其構造上、功能上、所有權移轉登記上得以獨立
      者，即可當之。而由原審判決所確定之事實觀之，C 棟生
      活館雖為A 、B 棟公寓大廈所共有，然其構造上、功能上
      亦能獨立使用（只是經A 、B 棟公寓大廈約定共用而已）
      ，其所有權人依公寓大廈管理條例，亦得自由將其應有部
      分轉讓，衡諸上述，原審判決因而認C 棟生活館得該當公
      寓條例第53條之規範主體要件，應無適用法規顯有錯誤之
      情。
（二）又公寓條例第53條之設立目的，乃在調和嚴格之一區分所
      有建物，一管理組織之原則，避免現實上有共同集居生活
      、使用事實區域內之各獨立建物，事權分散，不易發揮公
      寓條例管理之經濟上效率而設。所謂各自獨立之建築物，
      其具有整體不可分性之共同設施，並不以位在該獨立建築
      物之外之部分者為限，即便各自獨立之建築物本身有一部
      分係他獨立建築物作為他獨立建築物共同設施使用，自亦
      符合公寓條例第53條之要件。依原審判決所認定之事實，
      C 棟生活館不論目前客觀實際上，均供A 、B 棟公寓大廈
      共同使用，且於A 、B 棟公寓大廈所有權人亦以A 、B 棟
      公寓大廈與C 棟生活館之買賣契約，約定供為共同使用，
      顯與上述公寓條例第53條規定要件相符。原審判決應而認
      C 棟生活館應與A 、B 棟公寓大廈，合為一體準用公寓條
      例加以管理，自無不合。
（三）至於上訴人所提之系爭內政部解釋函（見上訴狀附件），
      依其內容所示，僅係針對於行政上，應於何種條件下，准
      許公寓大廈管理組織，依公寓條例第53條為管理組織之報
      備所為解釋。僅屬行政機關為審查各獨立建築物、公寓大
      廈欲合併為管理組織報備之准否所為釋示，核其目的，無
      非係為建立行政機關准許或否准報備之明確標準而已。並
      非謂不符合系爭內政部解釋函要件，而應否准報備之申請
      ，於實體上即可認當然無公寓條例第53條規定之適用。申
      言之，法院對各獨立建物是否符合公寓條例第53條之要件
      ，自得仍有實質認定之權。是自不得以法院之認定，不符
      合系爭內政部解釋函內容，即謂判決有何適用法規顯有錯
      誤之情。
（四）再者，上訴意旨所指原審訴訟事件所涉及之法律問題，僅
      屬個案就A 、B 棟公寓大廈與C 棟生活館是否符合公寓條
      例第53條之規定所為之判斷。上訴人亦未提出其所涉之法
      規適用，於普通法院之間，有何明顯之歧異或涉及其他類
      似之社會事實有關之爭訟，而有統一法律見解之必要，自
      亦難謂有何原則上之重要性可言。
四、綜上，以原審判決所認定事實，解釋、適用公寓條例第53條
    ，並無適用法規顯有錯誤之情，且所爭訟之法律見解亦無何
    原則上之重要性，其據以提起第三審上訴，自與首揭要件不
    合，不能准許。
五、據上論結，本件上訴人之第三審上訴為不應許可，應駁回其
    上訴，爰依民事訴訟法第436 條之3 第3 項、第95條、第78
    條，裁定如主文。
中　　華　　民　　國　　96　　年　　12　　月　　3 　　日
                  民事第三庭  審判長法  官  鍾任賜
                                    法  官  施月燿
                                    法  官  王沛雷
以上正本證明與原本無異。
如對本裁定抗告，應於裁定送達後10日內向本院提出抗告狀。
中　　華　　民　　國　　96　　年　　12　　月　　4 　　日
                                    書記官  林豐圃
